臺灣桃園地方法院刑事判決　　　　　 99年度交簡上字第283號
公　訴　人　臺灣桃園地方法院檢察署檢察官
上　訴　人
即　被　告　張淑瑛
選任辯護人　吳恩篤律師
上列上訴人因過失傷害案件，不服本院刑事庭民國99年10月6 日
99年度桃交簡字第2757號第一審刑事簡易判決（聲請簡易判決處
刑案號：99年度偵字第3757號），提起上訴，本院管轄之第二審
合議庭判決如下：
    主  文
上訴駁回。
張淑瑛緩刑年。
    事  實
一、張淑瑛於民國98年10月7 日中午12時56分許，騎乘車牌號碼
    RS8-771 號輕型機車，沿桃園縣八德市○○路○ 段由南往北
    行駛，行經介壽路2 段與介壽路2 段361 巷該有燈光號誌管
    制之交岔路口處，本應注意車輛面對圓形紅燈表示禁止通行
    ，不得超越停止線或進入路口，而依當時天候晴、日間自然
    光線、柏油路面乾燥無缺陷、無障礙物、視距良好，客觀狀
    況並無不能注意之情事，竟疏未注意其行進方向之交通號誌
    已轉為紅燈，未立即煞車，猶貿然前行，適有陳秀鳳（所涉
    過失傷害犯行，另經臺灣桃園地方法院檢察署檢察官以99年
    度偵字第3757號為不起訴處分）騎乘車牌號碼N5W-089 號重
    型機車，延桃園縣八德市○○路○ 段362 巷由東往西行駛至
    該路口，致與張淑瑛所騎乘之上揭機車發生碰撞，陳秀鳳因
    此受有右前臂、左手肘部、左膝部多處挫傷合併擦傷與皮下
    瘀血之傷害。
二、案經陳秀鳳訴由桃園縣政府警察局八德分局報告臺灣桃園地
    方法院檢察署檢察官偵查後聲請以簡易判決處刑。
    理  由
壹、證據能力部分：
一、按被告以外之人於偵查中向檢察官所為之陳述，除顯有不可
    信之情況者外，得為證據，刑事訴訟法第159 條之1 第2 項
    定有明文。偵查中對被告以外之人所為之偵查筆錄，或被告
    以外之人向檢察官所提之書面陳述，性質上均屬傳聞證據。
    惟現階段刑事訴訟法規定檢察官代表國家偵查犯罪、實施公
    訴，依法其有訊問被告、證人及鑑定人之權，證人、鑑定人
    且須具結，而實務運作時，檢察官偵查中向被告以外之人所
    取得之陳述，原則上均能遵守法律規定，不致違法取供，其
    可信度極高。經查證人李宜宗在檢察官偵查中所為之證述，
    性質上雖屬傳聞證據，惟係偵查中向檢察官所為，並經具結
    ，證人李宜宗未曾提及檢察官在偵訊時有任何強暴、脅迫、
    詐欺、利誘等以不正方法取供之情，其陳述時之心理狀況健
    全、並無受外力干擾，且證人李宜宗業於本案審判中到庭依
    人證之調查程序具結作證，並經被告張淑瑛就其陳述行使對
    質詰問權，觀諸偵訊筆錄之記載形式，本院亦查無檢察官在
    上開偵訊時有任何以不正方法訊問，而有違反陳述者之自由
    意志等顯有不可信之情況，衡諸上開規定，自均具有證據能
    力。
二、次按「被告以外之人於審判外之陳述，雖不符刑事訴訟法第
    159 條之1 至第159 條之4 之規定，而經當事人於審判程序
    同意作為證據，法院審酌該言詞陳述或書面陳述作成時之情
    況，認為適當者，亦得為證據。當事人、代理人或辯護人於
    法院調查證據時，知有刑事訴訟法第159 條第1 項不得為證
    據之情形，而未於言詞辯論終結前聲明異議者，視為有前項
    之同意」，刑事訴訟法第159 條之5 亦有明定。查本判決所
    引用以下審判外作成之相關供述證據，公訴人、被告及辯護
    人於本院準備程序、審判期日均表示無意見而不予爭執，亦
    未於言詞辯論終結前聲明異議，本院審酌上開證據資料製作
    時之情況，尚無違法取得及證明力明顯過低之瑕疵，認以之
    作為證據應屬適當，而其餘所依憑判斷之非供述證據，本院
    亦查無有何違反法定程序取得之情形，且上開各該證據均經
    本院於審判期日依法進行證據之調查、辯論，被告於訴訟上
    之防禦權，已受保障，故上開證據資料均有證據能力。
貳、實體部分：
一、訊據被告張淑瑛就有於上揭時、地，騎乘上開機車與告訴人
    陳秀鳳所騎乘之前揭機車發生車禍，告訴人並受有右前臂、
    左手肘部、左膝部多處挫傷合併擦傷與皮下瘀血等傷害之事
    實固供承屬實，惟矢口否認有何過失傷害之犯行，辯稱：當
    時其行進方向之號誌為綠燈，係告訴人闖紅燈始肇致本件車
    禍，告訴人所受傷害與其無關云云。然查：
(一)、上揭事實業據證人即告訴人陳秀鳳於本院審理時證述：我當
    時騎乘機車在桃園縣八德市○○路○ 段361 巷巷口前等紅燈
    ，要到對面的364 巷，我是停等的第1 輛車，在該處等紅燈
    等了大約1 分鐘，等我看見我行駛車道的號誌由紅燈變成綠
    燈了才起步，但剛起步未到達十字路口中間，我機車左車身
    就被撞到倒地，等我起來時看到被告倒在我右前方，我因為
    本件交通事故受有右前臂、左手肘部、左膝部多處挫傷合併
    擦傷與皮下瘀血之傷害等語明確（見本院卷第63至64頁），
    核與證人李宜宗於偵查及本院審理時結證稱：我當時在介壽
    路2 段361 巷巷口停等紅燈，我排在第3 台，第1 台車是陳
    秀鳳騎的黑色機車，等待過程約有10幾秒，陳秀鳳的車速應
    該不會很快，她行至車道中央的白色虛線處就遭一台黑色機
    車撞倒，發生交通事故時，我看我們這邊巷口的號誌是綠燈
    ，當時被告行駛的方向附近看起來沒有其他車輛，就只有被
    告那一台車是在行駛中等情（見偵查卷第48頁，本院卷第64
    至65頁）相符，而證人李宜宗與被告、告訴人均素不相識，
    衡情應無可能甘冒偽證罪之風險，故意虛捏事實迴護偏袒告
    訴人，其證述甚值採信。此外，復有道路交通事故現場圖 1
    紙、道路交通事故調查報告表2 份、事故現場照片18幀及桃
    園縣政府警察局勤務指揮中心受理案件紀錄表1 紙附卷可稽
    （見偵查卷第20至22頁、第33至38頁、第56頁）。再者，依
    桃園縣政府警察局勤務指揮中心受理案件紀錄表所載，本件
    車禍事故之報案時間乃98年1 月7 日中午12時56分（見偵查
    卷第56頁），故本件交通事故發生之時間堪認應係於98年 1
    月7 日中午12時56分許無訛。經本院依職權向桃園縣政府函
    調上揭肇事時、地之行車號誌管制時制計畫，顯示本件肇事
    時段之行車號誌管制時制計畫為：介壽路2 段之交通號誌時
    相為綠燈90秒、黃燈3 秒、紅燈2 秒；介壽路2 段361 巷之
    交通號誌時相為綠燈30秒、黃燈3 秒、紅燈2 秒；每一週期
    為130 秒，每一時制週期開始運作時，係由介壽路2 段之交
    通號誌先顯示綠燈，此有桃園縣政府99年12月6 日府交工字
    第0990483652號函檢附之路口號誌時制計畫資料表及本院辦
    理刑事案件電話紀錄查詢表3 紙附卷可按（見本院卷第40至
    41頁、第43至43-2頁），經依上開公式計算後，可知被告行
    車方向（即介壽路2 段）之交通號誌於98年10月7 日中午12
    時55分1 秒起至56分30秒止係顯示綠燈，自同日中午12時56
    分31秒起至33秒止為係顯示黃燈，自同日中午12時56分34秒
    起至36秒止係顯示紅燈，而自同日中午12時56分36秒起至12
    時57分25秒止告訴人行車方向（即介壽路2 段361 巷）之交
    通號誌則轉為綠燈（亦即被告行車方向之號誌已顯示紅燈）
    ，益證告訴人指稱彼時係在介壽路2 段361 巷巷口停等紅燈
    ，等待約1 分鐘後，見行駛車道之號誌已由紅燈轉變綠燈始
    行駛，然起步不久即遭被告機車碰撞倒地因而受傷等情，誠
    屬信而有據，綜據上證互核以觀，足見被告係於98年10月 7
    日中午12時56分36秒許，騎乘車牌號碼RS8-771 號輕型機車
    ，行經上開有燈光號誌管制之交岔路口處，於行進方向之交
    通號誌已轉為紅燈，未立即煞車，猶貿然前行，致與告訴人
    騎乘之機車碰撞肇事等情，堪以認定。
(二)、按車輛面對圓形紅燈表示禁止通行，不得超越停止線或進入
    路口；汽車行駛至交岔路口，其行進、轉彎，應遵守燈光號
    誌，道路交通標誌標線號誌設置規則第206 條第5 款第1 目
    、道路交通安全規則第102 條第1 項第1 款分別定有明文。
    被告騎乘機車行駛於上開肇事路段本應注意及此，且依當時
    天候晴、日間自然光線、柏油路面乾燥無缺陷、無障礙物、
    視距良好等情，有前開道路交通事故調查報告表(一)存卷可稽
    （見偵查卷第21頁），顯見被告客觀上並非不能注意及此，
    詎被告騎乘機車行經上開有燈光號誌管制之交岔路口處，竟
    疏未注意其行進方向之交通號誌已轉為紅燈，未立即煞車，
    猶貿然前行，以致與告訴人騎乘之機車碰撞肇事，被告對本
    件車禍之發生顯有過失甚明。而告訴人因本件交通事故受有
    右前臂、左手肘部、左膝部多處挫傷合併擦傷與皮下瘀血之
    傷害，有財團法人天主教聖保祿修女會醫院出具之診斷證明
    書1 紙在卷可按（見偵查卷第24頁），是被告之過失行為與
    告訴人所受之傷害結果間，有相當因果關係，亦堪認定。
(三)、被告雖辯稱當時其行進方向之號誌為綠燈，係告訴人闖紅燈
    始肇致本件車禍云云，然被告於98年10月8 日警詢時原供稱
    ：當時我是駕駛RS8-771 號機車沿著介壽路2 段外側車道直
    行往桃園方向行駛，當我行駛到肇事地通過時，突然遭對方
    車輛碰撞我車，我當時車速約50公里左右云云（見偵查卷第
    5 至6 頁），嗣於99年2 月25日偵訊時則改稱：當時燈號剛
    轉換，該巷口的號誌燈是綠燈，車速不會很快云云（見偵查
    卷第42至43頁），觀諸其前後之供述，對於當時騎乘機車行
    經肇事路段之車速快慢以及該路口交通號誌是否係先經紅燈
    再轉換為綠燈情事等說詞反覆不一，已見情虛。嗣被告於本
    院審理時再改稱當時號誌確實剛轉換，車速不會太快云云（
    見本院卷第67頁背面），惟此與證人李宜宗證稱其當時騎車
    排在告訴人之後，且在介壽路2 段361 巷巷口停等紅燈，等
    待過程約有10幾秒等情顯不相符，依證人李宜宗所述確在介
    壽路2 段361 巷巷口停等紅燈達10餘秒之情觀之，足證彼時
    被告行駛之介壽路2 段行車方向之交通號誌至少有10餘秒之
    時間為綠燈，且依桃園縣政府99年12月6 日府交工字第0990
    483652號函檢附之路口號誌時制計畫資料表所示，介壽路 2
    段之交通號誌時相變化為先綠燈90秒、再黃燈3 秒、再紅燈
    2 秒，業詳如前述，既證人李宜宗證稱當時已在介壽路2 段
    361 巷巷口停等紅燈達10餘秒，則介壽路2 段之交通號誌時
    相實無可能出現如被告所言係先經紅燈再轉換為綠燈之情事
    ，果被告係見介壽路2 段之交通號誌由紅燈轉換為綠燈之後
    始行駛，則證人李宜宗行駛之介壽路2 段361 巷之交通號誌
    理應顯示綠燈，自無停等紅燈之必要，足認被告辯稱當時其
    行進方向之號誌為綠燈，係告訴人闖紅燈始肇致本件車禍云
    云，顯屬虛妄，不足為採。本件實係被告於98年10月7 日中
    午12時56分36秒許，騎乘車牌號碼RS8-771 號輕型機車，行
    經上開有燈光號誌管制之交岔路口處，於行進方向之交通號
    誌已轉為紅燈之際，猶未立即煞車，反貿然前行，致與告訴
    人騎乘之機車碰撞肇事，至為明確。
(四)、綜上所述，被告所辯情詞，無非係事後卸責之詞，本案事證
    明確，其犯行洵堪認定，應予依法論科。
二、核被告所為，係犯刑法第284 條第1 項前段之過失傷害罪。
    原審基於上開事證，以被告犯行明確，援引刑法第284 條第
    1 項前段、第41條第1 項前段，刑法施行法第1 條之1 第 1
    項、第2 項前段，並審酌被告就本件車禍之過失程度、告訴
    人並無過失暨所受傷勢及當時被告尚未賠償告訴人所受損失
    等一切情狀，判處被告拘役30日，如易科罰金，以新臺幣 1
    千元折算1 日，經核認事用法均無違誤，量刑亦屬妥適，應
    予維持。上訴人即被告雖以前揭情詞置辯，認其未有過失，
    惟被告就本件交通事故之發生確有過失，已詳如前述，被告
    猶執前詞指摘原判決不當，非有理由，應予駁回。末查，被
    告前未曾因故意犯罪受有期徒刑以上刑之宣告，有臺灣高等
    法院被告前案紀錄表在卷可按，其因一時失慮致罹刑典，經
    此偵、審教訓，當知警惕而無再犯之虞，且被告於本院審理
    時業與告訴人達成和解，賠償告訴人新臺幣3 萬元，有本院
    99年度司桃小調字第172 號調解筆錄及告訴人具名之撤回告
    訴狀各1 紙附卷足憑（見本院卷第47頁、第71頁），本院審
    酌上情，認對被告所宣告之刑，以暫不執行為適當，爰諭知
    緩刑3 年，用啟自新。
據上論斷，應依刑事訴訟法第455條之1第1項、第3項、第 368條
，刑法第74條第1 項第1 款，判決如主文。
本案經檢察官張聰耀到庭執行職務。
中    華    民    國    100     年    1    月    6    日
                  刑事第五庭  審判長法  官  潘政宏
                                    法  官  張詠惠
                                    法  官  劉淑玲
以上正本證明與原本無異。
本判決不得上訴。
                                    書記官  許婉茹
中    華    民    國    100     年    1    月    6    日
附錄論罪科刑依據之法條：
刑法第284 條：
因過失傷害人者，處6 月以下有期徒刑、拘役或5 百元以下罰金
，致重傷者，處1 年以下有期徒刑、拘役或5 百元以下罰金。
從事業務之人，因業務上之過失傷害人者，處1 年以下有期徒刑
、拘役或1 千元以下罰金，致重傷者，處 3 年以下有期徒刑、
拘役或2 千元以下罰金。